臺灣高等法院臺南分院刑事判決
111年度軍上易字第5號
上  訴  人  臺灣臺南地方檢察署檢察官
被      告  吳進源

上列上訴人因被告恐嚇危害安全案件，不服臺灣臺南地方法院11
1年度易字第291號中華民國111年4月25日第一審判決（聲請簡易
判決處刑案號：臺灣臺南地方檢察署111年度軍偵字第15號），
提起上訴，本院判決如下：
    主  文
上訴駁回。
    理  由
壹、公訴意旨略以：被告吳進源與告訴人王桓愷原為朋友關係，
    因細故交惡，詎被告竟基於恐嚇他人危害安全之犯意，於民
    國110年10月11日19時04分許，在不詳地點，以臉書通訊軟
    體MESSENGER傳送「我一定會找你放心」、「你確定你不要
    來當面跟我談嗎？那我只能動身找你講事情了喔」、「你躲
    好就不要被我找到你不跟我講清我們沒完」等文字訊息恫嚇
    告訴人，致告訴人因而心生畏懼。因認被告涉犯刑法第305
    條之恐嚇危害安全罪嫌。
貳、犯罪事實應依證據認定之，無證據不得認定其犯罪事實；不
    能證明被告犯罪者，即應諭知無罪之判決。刑事訴訟法第15
    4條、第301條第1項分別定有明文。而告訴人之告訴，係以
    使被告受刑事訴追為目的，是其陳述是否與事實相符，仍應
    調查其他證據以資審認。告訴人之陳述如無瑕疵，且就其他
    方面調查又與事實相符，固足採為科刑之基礎，倘其陳述尚
    有瑕疵，而在未究明前，遽採為論罪科刑之根據，即難認為
    適法。而現行刑事訴訟法並無禁止被害人於公訴程序為證人
    之規定，自應認被害人在公訴程序中具有證人適格，然被害
    人與一般證人不同，其與被告處於絕對相反之立場，其陳述
    之目的，在使被告受刑事訴追處罰，內容未必完全真實，證
    明力自較一般證人之陳述薄弱。故被害人縱立於證人地位而
    為指證及陳述，且其指證、陳述無瑕疵可指，仍不得作為有
    罪判決之唯一依據，應調查其他證據以察其是否與事實相符
    ，亦即仍須有補強證據以擔保其指證、陳述之真實性，始得
    採為斷罪之依據（最高法院94年度臺上字第3326號判決意旨
    參照）。　　
參、公訴意旨認被告涉犯恐嚇危害安全罪嫌，係以被告之供述、
    告訴人之指訴、MESSENGER通訊畫面截圖等證據為憑。被告
    則堅詞否認犯行，辯稱：我講這些話並沒有要恐嚇的意思，
    是因為告訴人對我家人造成傷害，我希望他可以出來跟我家
    人道歉等語。　　
肆、被告於110年10月11日19時4分許，以通訊軟體MESSENGER傳
    送「我一定會找你放心」、「你確定你不要來當面跟我談嗎
    ？那我只能動身找你講事情了喔」、「你躲好就不要被我找
    到你不跟我講清我們沒完」等內容之訊息與告訴人等情，為
    被告所承認，並有告訴人之指訴、MESSENGER通訊畫面截圖
    在卷可佐（警卷第7-9頁、11-12頁、13-15頁，偵卷第9-11
    頁），堪以認定。
伍、刑法第305條之恐嚇危害安全罪，係以加害生命、身體、自
    由、名譽、財產之事恐嚇他人，使人心生畏懼，並致生危害
    於安全者，始足當之。而恐嚇之行為雖不限於以言詞或書面
    對被害人為明示惡害內容之通知，然就其恐嚇之行為，仍須
    於一般客觀情況下，足以使人明瞭行為人具有加害「生命、
    身體、自由、名譽、財產」之意，而生危害為安全，並使人
    心生恐懼為必要，是恐嚇之內容雖非必須具體明確，然仍應
    於客觀上足以判別屬恐嚇之言行，尚不能僅以被害人主觀之
    揣測、猜想，或心理感受不佳，即認屬刑法上恐嚇危害安全
    之行為。經查：
一、告訴人就被告傳送上開訊息之原因，於偵查中證稱：110年1
    0月11日我女朋友蘇宥蓁與被告女朋友莊淑萍（已結婚，現
    為配偶關係）有糾紛，後來被告在MESSENGER傳訊息給我，
    要約我出來談，但訊息內容使我心生恐懼，我覺得非常害怕
    （警卷第9頁）、被告說要來找我讓我覺得害怕，因為他之
    前動手打我，我有提告，所以他說要來找我，我覺得他又會
    動手打我，所以心生畏懼，因為被告的女朋友是我的前女友
    ，所以我覺得他在找我麻煩（警卷第11-12頁）等語。告訴
    人就其心生畏懼之原因，僅指稱因與被告先前有所糾紛，然
    對於被告相約見面乙事，如何可能危害其「生命、身體、自
    由、名譽、財產」等法益，實有未明之處，且依被告所傳送
    之訊息內容，亦無任何提及將加害「生命、身體、自由、名
    譽、財產」法益之相關內容，客觀上已難認有何將來惡害之
    通知存在。
二、告訴人稱，因先前曾遭被告毆打，而對於被告要求見面談判
    心生畏懼部分，經本院調閱臺南市政府警察局第五分局就告
    訴人告訴被告傷害案件所製作之110年10月12日、18日告訴
    人警詢筆錄、受理各類案件紀錄表、告訴人提出之診斷證明
    書及被告110年11月7日之警詢筆錄（本院卷第139-153頁）
    ，其所稱遭毆打之事，乃110年9月16日遭3人毆打而左側手
    肘擦挫傷合併尺骨閉鎖性骨折，然告訴人指稱遭3人毆打，
    經臺灣臺南地方檢察署檢察官偵查後，僅就案外人洪○○、李
    ○○涉嫌傷害部分提起公訴，被告部分則因犯罪嫌疑不足而不
    起訴處分，有臺灣臺南地方檢察署檢察官110年度軍偵字第9
    9號起訴書及不起訴處分書在卷可參（本院卷第103-107頁）
    ，是告訴人指稱，前因遭被告毆打而認為被告可能再次毆打
    部分，已難謂有據，況告訴人上開指稱遭毆打之事，與告訴
    人所稱，因女友與被告配偶間之發生糾紛，被告要求見面之
    事，並無何客觀之關連，亦難僅以此認為，被告本件傳送上
    開簡訊要求見面，係出於對被告施加惡害之目的所為。
三、告訴人另於本院審理時證稱：我與被告配偶先前有糾紛，是
    金錢糾紛，被告傳訊息是為了他的配偶，我覺得我是被誤會
    ，我之前有一位朋友動手打被告配偶的母親，我幫忙推開，
    沒有動手，被告誤會我有動手打人，所以傳訊息叫我出面，
    我後來有跟被告道歉，被告傳訊息後有打電話給我，我有跟
    被告道歉，被告一直以為是我等語（本院卷第84-85頁），
    所稱110年10月11日其女友蘇宥蓁與被告配偶莊淑萍肢體衝
    突之事，經本院函詢臺南市政府警察局第五分局，依所檢附
    之告訴人、李惠明（即莊淑萍之母）、莊淑萍筆錄內容（本
    院卷第159-161頁），李惠明係對蘇宥蓁提出告訴，並非對
    告訴人提出告訴，而被告因其配偶之母親與告訴人之女友發
    生衝突一事，以簡訊要求告訴人出面談判，尚難認即屬對生
    命、身體等法益施加惡害之意，告訴人僅以被告相約見面談
    判，即推論被告有加害其生命、身體等法益之意，仍屬其主
    觀之臆測，並無客觀證據可以佐證。
四、至於告訴人另於本院提出其某友人與被告（暱稱：源）間之
    Line對話內容（本院卷第95-99頁、167-183頁），指稱該等
    內容係被告指示透過該友人所轉傳對其施以恐嚇（本院卷第
    88-89頁），然所提出之對話紀錄，為110年8月間之事，與
    本件時間相距已遠，亦與其所稱110年9月16日遭毆打之事有
    一段差距，已難認有何因果關連，且依對話內容被告稱：「
    我跟你說的你就別他講了」等語（同卷第99頁），亦難認被
    告有何透過該友人傳達訊息與告訴人之意，是告訴人指稱，
    被告另透過共同友人對其恐嚇部分，仍難為對被告不利之認
    定。　　
陸、綜上，本件並無證據證明，被告有對告訴人恐嚇危害安全之
    犯意，原判決以被告犯行無法證明，改依通常程序審理後，
    為被告無罪之諭知，核無違誤之處。檢察官上訴意旨又以，
    衡諸一般社會常情，被告顯然係以MESSENGER之訊息內容逼
    迫告訴人出面與其談判，「隱含若不出面將對其不利之意思
    」，其係以暗示之方式對告訴人為惡害之告知等語，指摘原
    判決諭知被告無罪不當，然邀約他人談判，並非必然具有加
    害他人生命、身體等法益之目的，本件依檢察官所舉之證據
    ，僅能證明被告有因紛爭之事要求告訴人出面談判，並無從
    認定被告有恐嚇危害安全之意，上訴意旨所稱「隱含若不出
    面將對其不利之意思」，實屬主觀之推論，經本院調查證據
    之結果，均無從認定被告有何恐嚇危害安全之主觀犯意，是
    檢察官執以上訴，非有理由，應予駁回。
柒、應適用之法律：刑事訴訟法第368條。　　
本案經檢察官錢鴻明聲請簡易判決處刑並提起上訴、檢察官陳昱
旗到庭執行職務。　　　　
中　　華　　民　　國　　111 　年　　10　　月　　27　　日
                  刑事第二庭    審判長法　官  楊清安
                                      法　官  陳顯榮
                                      法　官  蕭于哲
以上正本證明與原本無異。
不得上訴。
　　　　　　　　　　　　　　　　　　　書記官  鄭信邦　　
中　　華　　民　　國　　111 　年　　10　　月　　27　　日